臺灣橋頭地方法院民事判決
111年度再易字第2號
再審原告    李孟育  
訴訟代理人  謝佳蓁律師
再審被告    高雄市政府

法定代理人  陳其邁  
上列當事人間確認經界事件，再審原告對於民國110 年12 月30
日本院108 年度簡上字第77號第二審民事確定判決提起再審之訴
，本院判決如下：
  主  文
再審之訴駁回。
再審訴訟費用由再審原告負擔。
  理  由
一、按再審之訴，應於30日之不變期間內提起。前項期間，自判
    決確定時起算，判決於送達前確定者，自送達時起算；其再
    審之理由發生或知悉在後者，均自知悉時起算。但自判決確
    定已逾5年者，不得提起，民事訴訟法第500條第1項、第2項
    定有明文。本件再審原告對本院108 年度簡上字第77號民事
    確定判決（下稱原確定判決）提起再審之訴，而原確定判決
    前係於民國111 年1 月4 日送達再審原告（本院108 年度簡
    上字第77號卷第439 頁) ，有送達證書附於原確定判決案卷
    可稽，業經本院依職權調閱原確定判決案卷全卷查核無訛。
    又再審原告係於111 年1 月28 日提起本件再審之訴，有再
    審原告提出之民事再審聲請狀其上所蓋本院收文章戳在卷足
    憑，是再審原告提起本件再審之訴未逾30日之不變期間，合
    先敘明。
二、再審原告主張：
㈠原確定判決有民事訴訟法第496條第1項第1款適用法規顯有錯誤
  之情，原確定判決忽略再審被告之自認及內政部國土測繪中心
  （下稱國測中心) 報告之不當，適用法規顯有錯誤：
⒈再審被告提出之竣工圖說，已自認道路線在經界線內側，亦即
  道路線已侵犯再審原告之土地，而竣工圖說為公文書，係以控
  制點放樣，並經第三方公證並給付工程款，更須經審計部查核
  ，故可信為真，而此部分再審原告一再援用，原法院就此卻未
  詳述不予採用之緣由，顯有民事訴訟法第496條第1項第1款所
  定適用法規顯有錯誤。
⒉再審被告又自認其當時施作縣道186道路（下稱系爭道路）之方
  式，係以道路中心樁向東、西各延伸12公尺設置路權界樁，而
  所謂道路中心樁則是其由測量人員以每隔20公尺量測道路中心
  線，故非以圖根點或是都市計畫樁進行量測。若依上開方式檢
  示國測中心之測量原圖上所載之系爭道路中心線向東、西各延
  伸12公尺，可知該道路中心線向西延伸至349地號土地上，向
  東則延伸至再審原告228地號土地上，惟再審被告既自認所謂
  道路中心樁並未經過都市計畫量測，而是其自行測量，則相較
  於竣工圖說國測中心鑑定圖必然較不嚴謹，而不得援用，然再
  審被告仍加以施工•並經竣工圖說確立是侵佔再審原告之土地
  ，原確定判決逕未加以採用，亦有違法不當。
⒊又若依都市計畫及再審被告自承系爭道路之路寬為24 公尺，而
  同段地號349 土地係為了縣道186之拓寬而特別於95年2月15日
  分割為道路用地，故以此向東延伸24公尺繪製路權線，則路權
  線位於再審被告土地上，而不會侵犯再審原告所有之岡山區大
  勇段228地號土地，亦符合都市計畫之内容及竣工圖說，然原
  確定判決就此部分並未詳加審酌，亦有違法不當之處。
⒋再者，國測中心鑑定報告表示經界線等於路權線，但國測中心
  測量時是以人行道為界線，而且未取得都市計畫路權線之相關
  資料，為何可以單從圖根點判斷都市計畫路權線之相關位置？
  顯見國測中心之鑑定，不足採信。原確定判決單憑國測中心之
  鑑定報告，忽略再審被告之自認及國測中心鑑定報告之不當，
  均為適用法規顯有錯誤。
㈡原確定判決有重要證據漏未斟酌之違誤：　
⒈同段349地號土地因都市計畫而於95年2月15日逕為分割成349、
  349-1地號土地，其中349土地為道路用地。而所謂逕為分割，
  依地籍測量實施規則仍須經測量、面積計算方能辦畢分割，故
  而同段349、349-1地號土地之所有界線於95年2月15日均已測
  量完畢並設立界址、分割點，並繪製於70年地籍正圖上。再審
  原告以349、349-1地號土地為測量始點，分別在70年地籍正圖
  、國測中心測量原圖，測量兩造間之界線，發現兩造間之界線
  已有位移變動，70年地籍正圖之北端為18.8公尺、南端為17.4
  公尺；惟在國測中心之測量原圖北端為19.1公尺、南端為18公
  尺•顯已產生誤差，然既同段324到349地號土地均為道路用地
  ，則再審被告於施工時應依據都市計畫所編列之土地加以施工
  ，而非侵犯再審原告之228地號土地後，為了掩飾過失而變更
  經界線。原確定判決忽視同段349地號土地於95年2月15日辦理
  分割，經地政局編列為道路用地以供作縣道186使用之證據，
  而此可證明再審原告主張經界線不應變動、再審被告侵犯再審
  原告之土地之論述，卻均未予審酌，自有漏未斟酌重要證據之
  違誤。
⒉又再審被告表示本件有加密控制點，但再審原告並未查獲，故
  再審被告之主張不足採信，惟經查詢高雄市控制點查詢系統可
  知本件相關土地上並無任何控制點，則國測中心何來據以測量
  ？可知國測中心所為之鑑定報告不足採信。上開證據乃對再審
  原告有利之證據，原確定判決未予採納，自有民事訴訟法第49
  6條第1項第13款規定之適用。
⒊同段324到349地號土地均為道路用地，在56年及63年間依都市
  計畫編列為道路用地，用以提供縣道186道路使用，而於再審
  被告施工後，縣道000道路○○○○段000地號土地尚留0.92至1.54
  公尺寬之道路用地未予使用，而東側反而入侵再審原告之系爭
  228地號土地，造成再審原告栽種30年以上之樹木變成行道樹
  之荒謬現況，原確定判決明知上情，且再審被告也自認現今狀
  況變成再審原告之樹木栽種在不是自己之土地上，果爾，在地
  籍圖從未重測變動、道路用地於95年2月15 日均已編定完成之
  前提下，為何再審原告於30年前栽種之樹木會從栽種在自己的
  土地於再審被告施工完成後變成栽種在再審被告之土地？再審
  原告於原審一再主張，原確定判決卻置之不理，並忽視土地現
  況與再審 被告之自認完全不符之窘境，再審原告以專業之aut
  ocad 繪圖軟體，依據公證書所量測之距離及再審被告自認之
  縣道186量測方式所繪製之圖，恰可證明上情，並與再審被告
  所提之竣工圖所示「縣道000○○○道路○○○○○○○○000地號土地；
  縣道000○○○道路○○○○段000地號土地相隔約0.92至1.54公尺」
  相符•益證再審被告所提出之竣工圖說足以採信，且再審原告
  所自行製作之圖面測量及委請公證人製作之公證書均可採信，
  則原確定判決對此置之不理，有構成同法第496條第1項第13款
  之事由甚明。
㈢並聲明：①原確定判決及一審判決均廢棄。②確認再審原告所有
  坐落高雄市○○區○○段000地號、332地號土地與再審被告所有坐
  落高雄市○○區○○段000○000地號土地之經界為109年2月20日庭
  呈原證4放大圖b1至b2點間之經界線。
三、本件未經言詞辯論，再審被告未為任何聲明或陳述。
四、法院之判斷：　
㈠再審原告主張原確定判決有民事訴訟法第496 條第1 項第1款之
  再審事由部分：
⒈按確定終局判決有適用法規顯有錯誤者，得以再審之訴聲明不
  服，民事訴訟法第496 條第1 項第1 款定有明文。而該款所謂
  適用法規顯有錯誤，係指確定判決所適用之法規，顯然不合於
  法律規定，或與司法院現尚有效及大法官會議之解釋，或最高
  法院現尚有效之判例顯有違反，或消極的不適用法規，顯然影
  響裁判者而言，並不包括判決理由矛盾、理由不備、漏未斟酌
  證據及認定事實錯誤之情形在內。又事實審法院認定事實之職
  權，或法律審法院就該法律規定事項所表示之法律上之意見，
  並無適用法規顯有錯誤可言。又按再審之訴顯無再審理由者，
  法院得不經言詞辯論，逕以判決駁回。民事訴訟法第502 條第
  2 項定有明文。所謂顯無再審理由，係指針對再審原告所主張
  之再審原因，無須另經調查辯論，即可判定其不足以動搖原確
  定判決所為判斷結果而言。故同一待證事項如在前訴訟程序中
  業已調查明確，並經受訴法院根據該項調查結果達成實體上之
  法律判斷，且就該待證事項亦無其他未經斟酌之證據方法，即
  不容當事人執是提起再審之訴，求依再審程序更為無益之調查
  。
⒉經查，再審原告雖主張再審被告之竣工圖說已自認道路線在經
  界線內側，道路線已侵犯再審原告之土地，且竣工圖說為公文
  書、經第三方公證並給付工程款，亦需經審計部查核，可信為
  真，法院卻未說明不予採用，有違反民事訴訟法第479條第1項
  地款適用法規顯有錯誤云云，惟按民事訴訟法第279條第1 項
  所規定之自認，乃當事人對於他造主張之事實，於準備書狀或
  言詞辯論時或在受命法官、受託法官前，積極的表示承認之情
  形。而再審被告未曾以書狀或於言詞辯論時，就再審原告上開
  主張積極表示承認，至多僅就事實為陳述，又竣工圖說雖係再
  審被告為施工所製作，然竣工圖說所呈現內容亦非即為再審被
  告於審判期日所為陳述，不能僅以竣工圖說，即認再審被告於
  原審已有自認。
⒊再審原告復主張再審被告於109年1月22日高市府工新字第10970
  173100號函所附民事陳報狀（本院108年度簡上字第77號卷一
  第208頁）中，自認當時施作縣道186道路之方式為以道路中心
  樁向東、西各延伸12公尺設置路權界樁，非以圖根點或都市計
  畫樁進行量測，再審原告可推知國測中心鑑定圖較竣工圖說不
  嚴謹而不可援用，原確定判決卻未加以採用而有違法不當云云
  ，然再審被告於上開陳報狀之內容係就竣工圖說之繪製過程等
  現況之「事實」而為陳明述說，並非就訴訟中當事人主張之事
  實而向法院為承認，依前開說明，非屬自認，應堪認定。
⒋再審原告另主張稱原確定判決未採納都市計畫、國測中心鑑定
  報告等證據資料中，對再審原告之聲明有利部分，而為有利判
  決，且未於判決理由中，逐項認列說明云云，無非係就原確定
  判決認定之事實是否錯誤、取捨證據是否不當而為指摘，與「
  原確定判決所確定之事實」適用法律顯然不合規定之情形不符
  ，揆諸前開說明，自非適用法規顯有錯誤，不構成民事訴訟法
  第496條第1項第1款之再審事由。且原確定判決係綜合內政部
  國土測繪中心所為鑑測結果，並衡諸兩造權益及使用土地現況
  ，基於社會經濟利益維護，不致使兩造因界址之更移結果造成
  面積增減差距過大等一切情狀，而為確認兩造所有土地間界址
  之判決，並於判決理由中就為何以國測中心之鑑定報告及鑑定
  圖為確認經界裁判之依據，而未採取再審原告所主張之圖說或
  鑑測方式，已為相當論述，核諸上開規定及說明意旨，原確定
  判決要無違反民事訴訟法第496 條第1 項第1款之規定，無適
  用法規顯有錯誤之再審事由，洵堪認定。
㈡再審原告主張原確定判決有民事訴訟法第496條第1項第13款之
  再審事由部分：
⒈按民事訴訟法第496條第1項第13款所謂當事人發見未經斟酌之
  證物或得使用該證物，係指在前訴訟程序不知有該證物，現始
  知之，或雖知有此而不能使用，現始得使用者而言。是當事人
  於前訴訟程序中已提出而未經斟酌之證物，並不包括在內，此
  與同法第497條所定，就足影響於判決之重要證物，漏未斟酌
  者，僅限於不得上訴於第三審法院之事件，始得提起再審之。
⒉經查，再審原告主張原審未審酌之證物，為再審原告於原審請
  求法院依職權調取之竣工圖說、70年地籍正圖，及再審原告自
  行製作之圖面及委請公證人製作之公證書，然上開證物已於原
  審審理中提出，自與前開說明就民事訴訟法第496條第1項第13
  款「當事人發見未經斟酌之證物」規定，應為前訴訟程序不知
  有該證物，現始知之，或雖知有此而不能使用，現始得使用者
  不符，應認再審原告此部分主張，顯無理由。況原確定判決認
  定：綜諸上開國土測繪中心函，可知系爭鑑定圖所示Ｘ、Ｙ之連
  接線即為70年地籍正圖上所載之系爭土地經界線，且兩造各自
  所有之土地之地籍線不因系爭工程之施作而受影響，亦足見國
  土測繪中心製作系爭鑑定書及鑑定圖，並非以縣道186 線之位
  置作為其施測系爭界址之測量基準，再審原告以道路施工單位
  之縣道186 線道路之樁位、竣工報告書所附相關道路圖面自行
  測量比對，據以指摘國土測繪中心所為鑑定結果之系爭鑑定書
  及鑑定圖與該等樁位或圖面不符云云，不足採信。且再審原告
  自行量距地籍圖上之土地兩側地籍線間之寬度以及相關道路竣
  工圖、斷面圖等圖面上道路寬度再予比對之結果，不能取代國
  土測繪中心以精密電子測距經緯儀所為之鑑定結論。惟現行土
  地測繪作業係採精密儀器依地籍調查結果檢測施測土地附近之
  圖根點，經檢核閉合後，以各圖根點及圖根導線點為基點，分
  別施測系爭土地及附近各界址點，並計算其坐標值輸入電腦所
  得，並非如過往以人工量取長寬方式為紀錄，是欲精準測量土
  地界址及面積，自應以電腦坐標定位為準，觀諸再審原告提出
  之公證書記載其測量方式，係自行標示位置，再以捲尺測量土
  地之長度（本院卷㈡第153 至155 頁），是上開公證書所載再
  審原告測量之結果，自無從作為判斷系爭界址之參考依據，亦
  不能因此推認系爭鑑定書及鑑定圖，就系爭界址所為之鑑定結
  果有何錯誤等語，顯見原審已斟酌上開證物，而認為國測中心
  製作鑑定書及鑑定圖所採取技術及方法更為精準正確，故而採
  認，是再審原告主張原確定判決忽略上開證物，逕以國測中心
  鑑定報告及鑑定圖為據，未斟酌再審原告已提出之證物，有足
  以影響裁判之重要證物漏為審酌，依民事訴訟法第496條第1項
  第13款規定，提起再審之訴，顯無理由。
⒊再審原告另主張國測中心鑑定報告中所謂加密控制點，經查詢
  高雄市控制點查詢系統，本案相關土地上並無任何控制點，國
  測中心何來據以測量？可知國測中心鑑定報告不足採信云云。
  惟再審原告此部分之主張，係屬原確定判決取捨證據及認定事
  實之範疇，尚不生適用法規顯有錯誤或漏未斟酌足以影響判決
  之重要證物之問題。且原確定判決於判決理由認定:國土測繪
  中心於110 年8 月18日函已說明：鑑測原圖係鑑測人員調製鑑
  定圖前之原始測量圖，鑑定原圖上圖示⊙小圓圈係圖根導線點
  位置，點位旁亦有註記點號，惟字體較小。紅色線係為參考現
  況；再審原告自行查詢點號BU56之三等衛星控制點，僅係已知
  控制點之一，系爭土地附近尚有加密控制點、圖根點等已知控
  制點，該中心係檢測105 年度高雄市政府地政局岡山地政事務
  所測設之圖根點，經檢測無誤後，於系爭土地附近施測導線測
  量，布設圖根導線點，與規定並無不符。囿於鑑測原圖、鑑定
  圖之圖幅限制，無法完全展繪出相關圖根點、圖根導線點等語
  （本院卷㈡第191 至192 頁），是再審原告抗辯檢測圖根點須
  在系爭土地適當範圍內至少選定3個圖根點進行施測，國土測
  繪中心於鑑測原圖、鑑定圖未標示供施測參考之全部圖根點、
  圖根導線點等語，亦不得據此推論國土測繪中心之鑑定結果有
  何錯誤。是原確定判決敘明關於鑑定報告如何就控制點檢測，
  足見業經詳加斟酌，並無漏未斟酌之情事，再審原告主張原確
  定判決有就該足影響於判決之重要證物漏未斟酌之違誤云云，
  並無理由。再審原告此部分主張，均無理由。
五、再審之訴顯無再審理由者，得不經言詞辯論，以判決駁回之
    ；民事訴訟法第502 條第2 項定有明文。依前所述，原確定
    判決並無再審原告所指稱適用法規顯有錯誤或當事人發現未
    經斟酌之證物或得使用該證物者之情事，再審原告以原確定
    判決有民事訴訟法第496 條第1 項第1 款、第13款規定之再
    審原因，提起本件再審之訴，核與前揭法條之規定不合，其
    提起本訴，既屬顯無理由，爰依同法第502 條第2 項規定，
    不經言詞辯論，逕以判決駁回之
六、依民事訴訟法第502 條第2 項、第78條，判決如主文。
中　　華　　民　　國　　111 　年　　4 　　月　　26　　日
                民事第一庭法　官　朱玲瑤
　　　　　　　　          法  官  郭文通
　　　　　　　　          法  官  陳景裕
以上正本係照原本作成。
本判決不得上訴。　　　　　　　　
中　　華　　民　　國　　111 　年　　4 　　月　　26　　日
                          書記官　曾秀鳳